【裁判字號】    99,交聲,15
【裁判日期】    990430
【裁判案由】    違反道路交通管理處罰條例聲明異議
【裁判全文】
臺灣苗栗地方法院交通事件裁定          99年度交聲字第15號
原處分機關  交通部公路總局新竹區監理所苗栗監理站
異  議  人
即受處分人  甲○○
上列異議人即受處分人因違反道路交通管理處罰條例案件，對於
交通部公部總局新竹區監理所苗栗監理站於民國98年11月16日所
為之竹監苗字第裁54-DB0000000號處分（原舉發案號：桃警局交
字第DB0000000 號），聲明異議，本院裁定如下：
    主  文
異議駁回。
    理  由
一、原處分意旨略以：異議人即受處分人甲○○所有車牌號碼41
    11-VS 號自用小客貨車，於民國98年7 月17日10時20分許行
    經桃144 線5.5 公里處，為桃園縣政府警察局楊梅分局警員
    掣開桃警局交字第DB0000000 號違規通知單逕行舉發「限速
    60公里，經雷達測明時速123 公里，超速63公里」違規；嗣
    原舉發單位將上開違規通知單依異議人之戶籍地址即苗栗縣
    頭份鎮興隆里2 鄰興隆27號以掛號郵寄，因未獲會晤應受送
    達人，遂於98年7 月31日寄存於頭份郵局；上開地址確為異
    議人戶籍地址，原舉發單位依址投遞，無人簽收，即依法令
    規定於應到案日期內辦理寄存送達程序，於法並無不合；而
    異議人未於應到案日期繳納罰鍰，原處分機關乃依道路交通
    管理處罰條例第43條第1 項第2 款、第4 項（裁決書漏引第
    5 項）、第63條第1 項第3 款暨違反道路交通管理事件統一
    裁罰基準及處理細則第44條第1 項規定，於98年11月16日裁
    處異議人新臺幣（下同）2 萬元，並記違規點數3 點、吊扣
    汽車牌照3 個月及施以道路交通安全講習，原處分並無不法
    等語。
二、異議意旨略以：楊梅分局回函告知異議人罰單已於98年7
    月31日以掛號寄出，號碼為652852號，現寄存於頭份郵局，
    至郵局領取，發現文書不能送達事由為無人簽收且經二次催
    領通知，但經異議人回至家中查看信箱及詢問家人都沒發現
    催領通知單貼在何處；且郵件封面所記載日期為7 月29日及
    7 月30日，與楊梅分局回函不符，因回函中有註明罰單於7
    31日用掛號郵寄，令人不解為何文書未寄出，頭份郵局就來
    催領；另經異議人拿著警方所提供之相片之現場比對，發
    現現場場景與警方所提供之相片不符，為何罰單不敢明確標
    明東向或西向？又該違規地點完全無標示前有測速照相及
    限速多少，警方係違法行事，為此向法院聲明異議，請求撤
    銷原處分等語。
三、按汽車駕駛人，駕駛汽車有行車速度，超過規定之最高時速
    60公里以上之情形者，處新臺幣6,000 元以上24, 000 元以
    下罰鍰，並當場禁止其駕駛；汽車駕駛人有第1 項第2 款行
    為者，並吊扣該汽車牌照3 個月；汽車駕駛人違反第1 項規
    定者，應接受道路交通安全講習，並予記違規點數3 點，道
    路交通管理處罰條例第43條第1 項第2 款、第4 項前段、第
    5 項前段、第63條第1 項第3 款分別定有明文。又汽車駕駛
    人駕駛汽車，其行車速度超過規定之最高時速60公里以上，
    嗣為警逕行舉發，而逾越舉發通知單上所載之應到案期限60
    日以上，經主管機關調查後仍認定有上開違規行為者，依違
    反道路交通管理事件統一裁罰基準表規定，須處以20,000元
    之罰鍰。再按汽車駕駛人之行為有經以科學儀器取得證據資
    料證明其行為違規，當場不能或不宜攔截製單舉發者，得逕
    行舉發，並應記明車輛牌照號碼、車型等可資辨明之資料，
    以汽車所有人為被通知人製單舉發，道路交通管理處罰條例
    第7 條之2 第1 項第7 款及第4 項亦有明文規定。
四、次按「送達，於應受送達人之住居所、事務所或營業所為之
    。但在行政機關辦公處所或他處會晤應受送達人時，得於會
    晤處所為之。」、「於應送達處所不獲會晤應受送達人時，
    得將文書付與有辨別事理能力之同居人、受僱人或應送達處
    所之接收郵件人員。」、「送達，不能依前二條規定為之者
    ，得將文書寄存送達地之地方自治或警察機關，並作送達通
    知書兩份，一份黏貼於應受送達人住居所、事務所、營業所
    或其就業處所門首，另一份交由鄰居轉交或置於該送達處所
    信箱或其他適當位置，以為送達。前項情形，由郵政機關為
    送達者，得將文書寄存於送達地之郵政機關。寄存機關自收
    受寄存文書之日起，應保存三個月。」行政程序法第72條第
    1 項、第73條第1 項、第74條分別定有明文。且依前開規定
    所為之寄存送達，無論應受送達人實際上於何時受領文書，
    均以寄存之日，視為收受送達之日，而發生送達之效力（最
    高行政法院97年度裁字第2149號判決意旨及法務部93年4 月
    13日法律字第0930014628號函釋參照）。
五、經查：
(一)、異議人所有車牌號碼4111-VS號自用小客貨車，於98年7月17
    日10時20分行經桃114線5.5公里處，為桃園縣政府警察局楊
    梅分局警員逕行舉發超速違規乙節，有原舉發單位即桃園縣
    政府警察局桃警局交字第DB0000000 號舉發違反道路交通管
    理事件通知單1 份及違規採證照片1 張在卷足憑。上情復經
    證人即本件舉發員警徐彩延於99年1 月21日本院調查時到庭
    具結證述明確，並有證人庭呈之道路交通現場圖1 份及現場
    照片6 張附卷可稽，是異議人有於上揭時、地「限速60公里
    ，經雷達測明時速123 公里，超速63公里」之違規事實，堪
    予認定。
(二)、再據本件原舉發單位即桃園縣政府警察局楊梅分局舉發本件
    違規所使用之雷達測速儀，每年均依規定送經濟部標準檢驗
    局檢驗且領有合格證書（檢定日期97年11月27日，有效期限
    98年11月30日，檢定合格單號碼：M0GA0000000A、M0GA0000
    000B），有該舉發單位提出之經濟部標準檢驗局雷達測速儀
    檢定合格證書1 份附卷可稽，是其儀器之準確性應可採信。
    且證人即本件舉發警員徐彩延到庭具結證述略以：「（該雷
    達測速儀是以何種方式測速的？）是以雷達波測速，當時是
    架設在桃114 線5.5 公里處的路旁，就是現場圖的房屋外」
    、「（此種雷達測速儀測速的原理？）車子經過後，由雷射
    波感應車子的速度；該處的速限是60，超過90公里以上，就
    會照相，故緩衝值是30公里」、「（這個雷達測速儀有無可
    能感應到其他車輛？）是經經濟部檢合格的，當時只有該車
    經過，不可能測到別的車」、「（這個雷達測速儀的誤差值
    ？）應該是沒有，因為有送檢合格」等語綦詳（見本院99年
    1 月21日之訊問筆錄）。顯見該儀器係以發射雷達波之方式
    感應測試，並已設定照相時速，行經之車輛如超過規定速度
    ，即感應照相，而非以地面埋設感應線圈之方式，故車輛如
    靜止或未超過設定速度，該儀器則不會感應照相，足認該測
    速照相設備所攝得之照片，確屬可信。另觀諸卷附之採證照
    片，車牌號碼4111-VS 號自小客貨車位置在照片之中，而照
    片中之違規時間及異議人之行車時速均清晰可辨，益徵本件
    違規照片係於機器有效期限內，依正常使用流程所拍攝，則
    原舉發警員取締本件異議人駕車超速違規應無誤判之虞。而
    異議人於99年1 月21日本院調查時亦坦承舉發警員提供採證
    照片中之車輛確為其所有，且無其他人使用該車，則舉發員
    警依據前開採證照片所載之車輛牌照號碼、車型等可資辨明
    之資料，以該車之汽車所有人即異議人為被通知人製單逕行
    舉發，核無違誤。
(三)、訊據異議人否認有何違反道路交通管理處罰條例之行為，並
    以該違規地點完全無標示前有測速照相及限速多少等語置辯
    。然按標誌、標線、號誌之設置目的，在於提供車輛駕駛人
    及行人有關道路路況之警告、禁制、指示等資訊，以便利行
    旅及促進交通安全，道路交通標誌標線號誌設置規則第2 條
    定有明文。故設置警告標示之旨，即在提醒用路人遵守道路
    交通管理規則，以維護交通秩序並確保其生命身體財產安全
    ，達到依行車速限駕駛進而維護行車安全之最大效益，尚非
    謂如有違反，駕駛人超速行駛之違規行為即應不罰，應甚明
    確。再按汽車駕駛人行車速度超過規定之最高速限，經採用
    固定或非固定式科學儀器取得證據資料證明者，於一般道路
    須至少於100 公尺，於高速公路、快速公路須至少於300 公
    尺前，明顯標示之，道路交通管理處罰條例第7 條之2 第3
    項，固訂有明文，然衡其立法用意，不外表明科處違規人行
    政裁罰之目的在敦促駕駛人依行車速限駕駛，是以科學儀器
    採證，由主管機關在明顯處告示，用以提醒駕駛人依道路限
    速行駛，以期在駕駛人避免受罰之心理下，達到依行車速限
    駕駛，進而維護行車安全之最大效益，尚非謂如有違反上開
    注意規定，駕駛人超速行駛之違規行為即應不罰，是異議人
    主張違規地點未設警告及速限標示而不應處罰云云，其立論
    已非無疑。況違規事實發生當日執勤員警進行超速取締，已
    於該路段前方設置活動式（得以拆卸）警告標誌，有現場照
    片2 張在卷可稽（見本院卷第41頁）。而依據原舉發單位所
    提出之上開照片，時間顯示為98年7 月17日8 時17分，足徵
    上開照片確係於違規事實發生當日，且係於舉發本件違規之
    前即拍攝，核與證人即本件舉發員警徐彩延於99年1 月21日
    本院調查時到庭具結證述：「（在該處前方有無警告、速限
    標誌？）有，『前有測速照相』的警示牌是在異議人由東向
    西，測速器的100 公尺前」、「（前有測速照相的警告標示
    牌是你們設的？）對，從相片中可看出我在當天8 點17分，
    就放有上開牌子，而且該處還有速限60的圓形標示。」等語
    相符，益徵違規事實發生當時，執勤員警業於取締違規地點
    前放置警告標誌，已足以提醒駕駛人於該路段應注意不得超
    速，是異議人本應隨時保持不超越最高速限之速度行駛，卻
    仍超速行駛，則該超速違規之責任應歸於異議人甚明。
(四)、異議人雖質疑舉發單位所設置警告標誌太小了，讓人無法注
    意云云，然道路交通管理處罰條例第7 條之2 第3 項所稱之
    「明顯標示」，揆諸前揭說明，僅係提醒駕駛人作用，於法
    律上未有制式化規定，縱認上開警示牌規格、設立高度等與
    其他道路警示牌有異，亦難認定該警示牌違法。況駕駛人在
    一般道路、高速公路或快速道路依照規定速限行駛之義務，
    並不因警察機關有無在裝設測速儀器前方道路之明顯處豎立
    明顯標示而有差別，駕駛人亦不能僅因其在通過裝有測速儀
    器之路段前，並未察覺任何明顯之告示牌或警告標誌，即可
    遽謂其無須依限速行駛或得任意超速而免於受罰（臺灣高等
    法院臺中分院96年度交抗字第914 號、98年度交抗字第366
    號等裁定意旨參照）。異議人既係考領合法駕駛執照之駕駛
    人，應當知悉並遵守前開有關一般道路限速之規定，猶不得
    僅因上開路段未設置警告標誌即無須依限速行駛或得任意超
    速而免於受罰。另證人於99年3 月22日本院調查時到庭具結
    證述略以：「我們的告示牌是放在測速儀前1 至200 公尺，
    至於異議人說的告示牌，是在測速儀前2 公里處，該告示牌
    是公路局固定放置的，我們的告示牌是當時臨時放置的」、
    「（所以異議人看到公路局所設的告示牌也應知道要遵守速
    限？）是。」等語，復有照片2 張附卷足參（見本院卷第40
    頁），可知桃114 線路段上原即設置有限速60公里之告示牌
    ，縱異議人爭執其未看見警方設置之臨時告示牌，於行經上
    開路段時，仍得知悉該路段之速限，而應依規定遵守時速限
    制行駛，是異議人前開所辯，委不足採。據此，異議人有於
    上開路段超速行駛之行為，且經合法舉發一事，事證明確，
    應依法論科。
(五)、前揭舉發通知單暨採證照片業經原舉發單位即桃園縣政府警
    察局於98年7 月28日交寄郵局以第652852號大宗掛號郵件郵
    寄至異議人之戶籍地址即苗栗縣頭份鎮興隆里2 鄰興隆27號
    ，嗣因無人簽收，郵退原舉發單位，原舉發單位乃於98年7
    月31日將違規單寄存於送達地之郵政機關即頭份郵局等情，
    有異議人個人戶籍資料查詢結果、桃園縣政府警察局舉發交
    通違規案件查詢結果、大宗郵資已付掛號函件第652852號信
    封封面、桃園縣政府警察局楊梅分局送達證書影本各1 紙在
    卷可參。且本件送達人即郵政機關之郵務士已於上揭交通部
    公路總局新竹區監理所寄存送達證書上之「未獲會晤本人亦
    無受領文書之同居人或受雇人，已將該送達文書並做送達通
    知書二份，一份黏貼於應受送達人住所、事務所或營業門首
    ，一份置於應受送達人之信箱或其他適當之處所，以為送達
    」之欄位勾選，並加蓋郵務士之印章，則本件原處分機關，
    逕依違反道路交通管理事件統一裁罰標準及處理準則第5 條
    及行政程序法第74條規定，將裁決書寄存於送達地之郵政機
    關，並無違誤。而依行政程序法第74條所為之寄存送達，無
    論應受送達人實際上於何時受領文書，均以寄存之日期，視
    為收受送達之日期，而發生送達之效力。是以異議人雖未實
    際接獲舉發通知單，惟原舉發機關既係依上開法定程序送達
    ，自已發生合法送達之效力，不因異議人實際上有無收受而
    有所異。異議人又辯稱上開郵件封面所記載日期為7 月29日
    及7 月30日，與楊梅分局回函不符，因回函中有註明罰單於
    7 月31日用掛號郵寄，令人不解為何文書未寄出，頭份郵局
    就來催領云云。查上開桃園縣政府警察局楊梅分局楊警分交
    字第0988033602號函文內容固載有「…本分局於98年7 月31
    日以掛號號碼652852號郵寄小客車4111-VS 號車籍地址，因
    無人簽收，現寄存於頭份郵局」等文字，惟揆諸上開函文之
    文意，旨在答覆異議人本件舉發違規通知單業已寄存於頭份
    郵局，縱其所載之掛號郵寄日期與實際郵寄日期容有歧異，
    然本件舉發違規通知單既已合法寄存送達予異議人，此類錯
    誤尚不影響本件舉發之效力，是異議人前開所辯，要難憑採
    。
(六)、又汽車所有人名稱、住所等如有變更，應向公路監理機關辦
    理登記，此為道路交通安全規則第23條第1 項所明定。且基
    於便民原則，因應社會現況，交通部公路局另訂定公路監理
    電腦系統車輛車籍及駕駛人駕籍增設「通信地址」欄位作業
    注意事項，依該注意事項第1 條、第2 條、第5 條、第6 條
    規定，因應車主、駕駛人之需要，准予車主、駕駛人於公路
    監理電腦系統車籍及駕籍檔中增列通信地址，以利公路監理
    機關各項通知單之寄達。本件異議人之戶籍地址於93年1 月
    27日起即設於苗栗縣頭份鎮興隆里2 鄰興隆27號，車籍地亦
    設於此址，迄未變更等情，有異議人個人戶籍資料查詢結果
    及汽車車籍查詢各1 份在卷可稽。倘異議人未居住於上開戶
    籍地址，依前開說明，應向公路監理機關申請增列通信地址
    或變更其車籍登記，惟異議人並未為之；若因此未能收受上
    開舉發違規通知單，應屬可歸責於己之事由，其所生之不利
    益，本應由異議人自行承擔。而異議人於99年1 月21日本院
    調查時陳稱略以：「（你住居在何處？）戶籍設於苗栗縣頭
    份鎮興隆里2 鄰興隆27號，現居桃園縣楊梅鎮○○路137 巷
    9 號」、「（戶籍地家中是否有人？）我父親」、「（你有
    跟監理站申報變更住址及車籍地？）無」等語，可知異議人
    雖未居住於上開之戶籍地，惟其並未依前揭規定向公路監理
    機關申請增列通信地址或變更其車籍登記，是原舉發單位將
    本件舉發違規通知單依上開地址為寄存送達，已生送達之效
    力，業如前述。從而，異議人就本件違規所為之指摘，經核
    並無依據。
六、綜上所述，本件異議人所有上開自用小客貨車既有前揭行車
    速度超過規定最高時速60公里以上之違規行為，經桃園縣政
    府警察局掣單舉發，並於98年7 月31日對異議人依法完成寄
    存送達，而異議人逾越應到案期限60日以上未依規定自動繳
    納罰鍰，亦未到案聽候裁決，則原處分機關依道路交通管理
    處罰條例第43條第1 項第2 款、第4 項（裁決書漏引第5 項
    ）、第63條第1 項第3 款規定及違反道路交通管理事件統一
    裁罰基準表，裁處異議人罰鍰新臺幣2 萬元，並記違規點數
    3 點、吊扣汽車牌照3 個月及施以道路交通安全講習，核無
    違法或不當之情事，聲明異議意旨僅執前詞，任意指摘原處
    分，並無理由，應予駁回。
七、據上論斷，應依道路交通管理處罰條例第87條第2 項，道路
    交通案件處理辦法第19條，裁定如主文。
中    華    民    國    99    年    4     月    30    日
                  交通法庭  法  官  周靜妮
以上正本與原本無異。
如不服本裁定，應於送達後5 日內向本院提出抗告狀。
                            書記官  巫  穎
中    華    民    國    99    年    4     月    30    日

司法院資訊處製作；財團法人民間司法改革基金會備份。
